【裁判字號】    89,重訴,203
【裁判日期】    901206
【裁判案由】    拆屋還地
【裁判全文】
臺灣士林地方法院民事裁定  八十九年度重訴字第二○三號
    聲  請  人
    即  被  告  庚○○
                丙○○
                戊○○
                甲○○
                乙○○
                丁○○
    即  原  告  國防部軍務局
    法定代理人  己○○
右當事人間拆屋還地事件，聲請人聲請裁定停止訴訟，本院裁定如左：
    主      文
聲請駁回。
聲請程序費用由聲請人負擔。
    理      由
一、聲請意旨略以：相對人即原告前曾對聲請人庚○○及丙○○二人，主張依國軍在
    台軍眷業務處理辦法註銷聲請人之居住，則聲請人於居住權註銷後即屬無權占有
    土地，因而請求聲請人拆屋還地，惟查相對人此一註銷居住權之行政處分，係一
    違法之行政處分，聲請人已對之提起行政訴訟，且最高行政法院已將該案件發回
    高等行政法院重新審理，懇請鈞院在居住權註銷之行政訴訟尚未終結前，依民事
    訴訟法第一百八十二條第二項裁定停止訴訟程序。
二、按訴訟全部或一部之裁判，以他訴訟之法律關係是否成立為據者，係指他訴訟之
    法律關係是否成立，為本件訴訟先決問題者而言，若他訴訟是否成立之法律關係
    ，並非本件訴訟之先決問題，則其訴訟程序即毋庸中止。（最高法院十八年度抗
    字第五六號判例）。經查，本件相對人係以聲請人所有之房子無權占用相對人之
    系爭土地為由，而訴請聲請人拆屋還地，其主張拆屋還地之訴訟標的為民法第七
    百六十七條之所有物返還請求權，其理由除以居住權經註銷後屬無權占有外，亦
    主張因系爭土地將進行眷村拆除重建，依民法第四百七十二條第一款規定終止使
    用借貸關係，並以八十九年八月十七日之準備書狀繕本之送達為終止之意思表示
    ，有該書狀在卷為憑，是本件所需審究者即係聲請人有無合法使用系爭土地之權
    源。而聲請人所提之行政訴訟則係就遭相對人註銷列管眷戶身分及輔助購宅權益
    所為之訴訟，亦有聲請人所提之訴狀在卷為憑，足見該行政訴訟僅係就眷戶註銷
    合法與否所為爭執，並無涉及土地使用權利之認定，且相對人既已於本件訴訟中
    為終止使用借貸土地關係，則聲請人是否有合法權利占用系爭土地，仍需以該使
    用貸關係是否經合法終止為審認，是該行政訴訟是否終結，對本件拆屋還地事件
    並無影響，非本件訴訟之先決問題，依前揭規定，尚無停止訴訟之必要。聲請人
    聲請停止訴訟，為無理由，應予駁回。
三、據上論結，依民事訴訟法第九十五條、第八十五條第一項前段裁定如主文。
中      華      民      國    九十      年    十二    月      六        日
                                    臺灣士林地方法院民事第二庭
~B法      官  王俊雄
右為正本係照原本作成。
如對本裁定抗告應於裁定送達後十日內向本院提出抗告狀。
中      華      民      國    九十      年    十二    月      七        日
~B法院書記官  余淑芬


司法院資訊處製作；財團法人民間司法改革基金會備份。
